臺灣臺北地方法院民事判決
110年度訴字第6525號
原      告  李依玲  
訴訟代理人  盧明軒律師
            高敬棠律師
被      告  鷰羏生物科技股份有限公司

法定代理人  朱羿諺  
訴訟代理人  李浩霆律師
上列當事人間確認債務不存在等事件，本院於民國111年10月12
日言詞辯論終結，判決如下：
    主  文
原告之訴駁回。
訴訟費用由原告負擔。
    事實及理由
壹、程序方面
一、按執行法院非必為作成執行名義之法院，債務人異議之訴主
    要為排除執行名義之執行力，並撤銷已為之執行程序。強制
    執行法第14條既規定債務人得於強制執行程序終結前，向執
    行法院對債權人提起異議之訴。而受託執行法院為實際實施
    執行程序之法院，對於債務人異議之訴自有管轄權，臺灣高
    等法院暨所屬法院92年法律座談會民事執行類提案第3號審
    查意見參照。查被告前執臺灣士林地方法院（下稱士院）10
    1年度司促字第3336號支付命令（下稱系爭支付命令）及其
    確定證明書為執行名義向士院聲請對原告為強制執行，經士
    院以110年度司執字第46993號事件受理，並囑託本院（本院
    110年度司執助第8295號事件）、臺灣桃園地方法院（下稱
    桃院，桃院110年度司執助字第3321號事件）、臺灣澎湖地
    方法院（下稱澎院，澎院110年度司執助第90號事件）（上
    開4個執行事件及執行程序下合稱系爭執行事件、系爭執行
    程序）為執行，本院就系爭執行程序雖僅為受託法院性質，
    然依上開見解，本院仍具管轄權，合先敘明。
二、原告原起訴請求：確認原告對被告系爭支付命令及其確定證
    明書之債務不存在（見士院卷第10頁），嗣變更聲明如後述
    ，核屬請求之基礎事實同一，合於民事訴訟法第255條第1項
    第2款規定，應予准許。
貳、實體方面
一、原告主張：
　㈠兩造固簽訂有民國109年11月3日借貸合約書（下稱系爭契約
    ），惟系爭契約之簽訂，係因被告及訴外人陳東榮擬設立直
    銷公司（即嗣後成立之威購在線股份有限公司，下稱威購公
    司），而直銷業需要講習訓練之場所，故於威購公司設立過
    程中，原告乃介紹被告及陳東榮投資訴外人林博文所經營之
    國瑞開發建設股份有限公司（下稱國瑞開發）擬在臺北市○○
    區○○段○○段000地號開發建案。而於威購公司設立以前，尚
    無銀行帳戶可供被告及陳東榮投資，因此就由原告代為轉交
    被告、陳東榮之投資款各新臺幣（下同）500萬元、420萬元
    予林博文，性質係屬投資款項，兩造間並無消費借貸之合意
    ，款項亦已悉數由原告轉交林博文。兩造之所以簽訂系爭契
    約係因訴外人駱文豪建議，如以投資方式，將須負擔較高之
    稅負，因此提議以借貸方式處理帳務。系爭契約屬於民法第
    87條第1項所規範之通謀虛偽情形，而應依同條第2項，適用
    關於該項法律行為之規定，系爭契約所載債權並不存在，被
    告執系爭契約聲請核發系爭支付命令，縱因原告未異議而致
    支付命令確定，其債權仍不存在。
　㈡兩造間就系爭契約之消費借貸契約既不成立，被告對原告並
    無債權存在，系爭執行程序應予撤銷，被告應不得執系爭支
    付命令暨確定證明書對原告之財產為強制執行。爰依強制執
    行法第14條第2項規定提起本件訴訟等語，並聲明：
　⒈確認被告對原告依系爭支付命令暨確定證明書所載500萬元及
    自110年4月15日起至110年7月19日止，按週年利率18％計算
    之利息暨自110年7月20日起至清償日止，按週年利率16％計
    算之利息，及督促程序費用500元之債權不存在。
　⒉被告不得執系爭支付命令暨確定證明書對原告之財產為強制
    執行。
　⒊系爭執行事件對原告所為系爭執行程序，除已執行終結者外
    ，應予撤銷。
二、被告則以：被告與原告於109年11月3日約定由被告貸與500
    萬元予原告，原告同意支付月息1.5％予被告，並允諾於109
    年11月3日起4個月後負清償責任。系爭契約簽畢後，被告於
    同日即匯款500萬元至原告所有之帳戶，匯款書上並載有匯
    款原因為「借貸」，兩造間顯為消費借貸法律關係。原告雖
    主張500萬元為威購公司投資林博文之投資款云云，然威購
    公司早已於109年9月24日設立登記，系爭契約應以威購公司
    、林博文名義簽立，而非以原告名義簽立，可見原告之主張
    顯屬無稽等語，資為抗辯，並聲明：原告之訴駁回。
三、兩造不爭執事項：
　㈠被告於110年3月11日持系爭契約、109年11月3日匯款申請書
    為證據向士院聲請對原告、林博文發支付命令，經士院於11
    0年4月6日核發系爭支付命令，內容略以：「債務人（按：
    即原告、林博文）應向債權人（按：即被告）連帶清償500
    萬元，及自本支付命令送達之翌日起至清償日止，按週年利
    率18％計算之利息，並連帶賠償督促程序費用500元」，系爭
    支付命令業已確定（見本院卷第102頁）。
　㈡被告前執系爭支付命令及確定證明書為執行名義，向士院聲
    請對原告為強制執行，並經士院囑託本院、桃院、澎院執行
    ，以系爭執行事件受理，系爭執行程序尚未終結（見本院卷
    第102頁）。
　㈢系爭契約之簽立時間為109年11月3日（見本院卷第104頁）。
　㈣原告在系爭契約上之簽名為原告本人親自簽名（見本院卷第1
    04頁）。
　㈤系爭契約簽立時兩造不爭執原告、被告法定代理人朱羿諺、
    訴外人即朱羿諺配偶邱楊淵均在場（見本院卷第158-159頁
    ，至於其餘在場人士，兩造主張有所出入）。
　㈥系爭契約之內容略以：「借貸合約書甲方：鷰羏生物科技股
    份有限公司乙方：李依玲甲方與乙方今就借貸事宜，擬定以
    下協議，共同遵守。今乙方向甲方借款新臺幣500萬元整，
    乙方同意支付月息1.5％給予甲方，借款期間為四個月，特立
    此合約，雙方共同遵守。甲方：鷰羏生物科技股份有限公司
    ...乙方：李依玲...林博文連帶保證...中華民國109年11月
    3日」（見士院卷第38頁）。
　㈦被告於109年11月3日將500萬元匯入原告在陽信商業銀行石牌
    分行開立之000000000000號帳戶（見本院卷第104頁）。
四、本院得心證之理由：　　　　　
　㈠原告訴之聲明第一項無理由：
　⒈按確認法律關係不存在之訴，如被告主張其法律關係存在時
    ，應由被告負舉證責任。次按所謂通謀而為虛偽意思表示，
    乃指表意人與相對人互相故意為非真意之表示而言。故相對
    人不僅須知表意人非真意，並須就表意人非真意之表示，相
    與為非真意之合意，始為相當。且通謀而為虛偽意思表示，
    乃權利障礙要件，為免當事人或第三人任意質疑已存在之法
    律關係，應由主張此項利己之變態事實者，負舉證責任。查
    本件原告之第一項訴之聲明為確認法律關係不存在之訴，應
    由主張法律關係存在之被告，先負舉證責任，待法律關係存
    在確立後，再由主張系爭契約為兩造間通謀虛偽意思表示之
    原告，就此權利障礙事實，負舉證之責，合先敘明。
　⒉被告主張其對原告有如系爭支付命令所示之債權存在乙情，
    業已提出系爭契約、中國信託商業銀行109年11月3日匯款申
    請書各1份為證（見士院卷第38頁、本院卷第87頁）。依不
    爭執事項㈣、㈤、㈥、㈦所示之事實，佐以被告提出之上開匯款
    申請書之附言欄位確實載明「借貸」乙情（見本院卷第87頁
    ），因原告已親自在消費借貸法律關係意旨明確之系爭契約
    上簽名，表示其向被告借款500萬元，並於同日收受被告交
    付500萬元款項，應認被告就兩造間500萬元消費借貸法律關
    係意思表示之合致及借款交付之事實，均已盡舉證之責。
　⒊原告雖主張系爭契約為兩造間通謀虛偽意思表示，系爭契約
    之簽訂，係因被告及陳東榮擬成立威購公司，威購公司需要
    講習處所，原告乃介紹被告及陳東榮投資林博文所經營之國
    瑞開發擬在臺北市○○區○○段○○段000地號開發建案。威購公
    司設立以前，尚無銀行帳戶可供被告及陳東榮投資，因此就
    由原告代為轉交被告、陳東榮之投資款各500萬元、420萬元
    予林博文，且兩造之所以簽訂系爭契約，係因駱文豪之提議
    ，若以投資方式，將負擔較高之稅賦，建議以借貸方式處理
    帳務云云（見本院卷第296-299頁）。然：
　⑴依被告提出之威購公司設立登記表（見本院卷第256-257頁）
    ，威購公司於109年9月24日即已設立登記，系爭契約簽立及
    被告匯款500萬元予原告之時點均係在109年11月3日，於109
    年11月3日之時點，威購公司早已設立，並無原告所述威購
    公司設立以前無銀行帳戶，被告將投資款交給原告，由原告
    代為轉交予林博文之必要。況依原告主張之上開投資計畫，
    投資之對象為林博文，契約之主體及款項交付對象均應為林
    博文，而非原告，然觀之系爭契約（見士院卷第38頁），反
    係由原告擔任乙方即借用人，林博文擔任「連帶保證」，款
    項之交付亦係交付原告，而非交付林博文，已可徵原告之主
    張顯不可信。
　⑵原告雖又聲請證人林俊宏到院作證，證明所述上開投資計畫
    ，經證人林俊宏於本院審理中證稱：國瑞開發之天母建案土
    地有400坪，這是陽明山管理局管控，因為林博文持有的建
    照興建日期過期，申請展延，順便他有規劃案出來，我跟駱
    文豪、邱楊淵、朱羿諺、原告就覺得這個地方很適合做威購
    公司將來的會所，這個案子總投資是土地1億6000萬、建物
    好像要6000到8000萬，威購公司已經收了4000萬來投資這個
    案子，來投資蓋會所，就有一定的獲利跟可以做會館，以供
    威購公司的幹部、會員在此聚會。後來駱文豪、邱楊淵、朱
    羿諺、陳東榮、原告及我就跟林博文討論獲利，林博文願意
    釋出天母建案獲利的15％作為分潤。系爭契約是因為天母建
    案獲利15％是以將近2億多的15％獲利，駱文豪、邱楊淵、朱
    羿諺、陳東榮及原告（代持）實際只有投資920萬，2億多的
    獲利15％可能會超過千萬，所以駱文豪就提議要用寫成借貸1
    5％，這樣稅金就可以不用這麼重，因為之後是作成威購公司
    會館，威購公司負責人是原告，所以駱文豪提議，這份借貸
    就要由原告下去寫，實際借款是林博文，所以要請林博文背
    書，簽系爭契約來作帳就是因為稅金的問題，因為駱文豪說
    第一個這樣出帳很方便，第二個投資獲利太高15％，乾脆寫
    一個借貸合約云云（見本院卷第211-212、217-218頁），可
    見證人林俊宏將系爭契約為何簽訂、以何形式簽訂、簽訂之
    目的、簽約主體如何列，均指向由證人駱文豪提議、建議，
    然經質之證人駱文豪，駱文豪於本院審理中證稱：系爭契約
    是我提議寫的，我忘記何時，地點在國瑞大樓裡面，原本林
    博文有提出用不動產（詳細地號、建號我忘記了）來邀請邱
    楊淵、朱羿諺參與投資，有講了一個利潤的比例，詳細投資
    比例內容我也忘記了，我也在現場，因為威購公司的錢就是
    朱羿諺在管理，朱羿諺說投資的話，她不明白內容是怎樣，
    所以她希望用借貸方式，所以才請我口述借貸合約書給她當
    範本，後來他們雙方是如何議定跟簽署我就不知道了，這件
    事情結束後我就已經從威購公司退股、離職了，所以我不清
    楚他們說的是投資還是借貸，我不清楚詳細的內容。林俊宏
    說系爭契約是因為我有提及稅務上的考量，並非確實，我是
    單純口述一個借貸合約書的範本提供給朱羿諺參考。關於林
    俊宏在本院審理中關於我的證述，首先當時林博文講的邀請
    威購公司投資金額是500萬，所以我不知道有2億多15％這件
    事，因為威購公司實際上有不會有2億這麼多的現金可以去
    參與投資或借款，所以更不會有稅會超過千萬這件事情，我
    沒有提議說要寫成借貸，是當時的朱羿諺是掌管被告財務的
    實際負責人，她說她聽不懂，所以才請我給她借貸的合約書
    範本，我沒有提議系爭契約以原告為當事人，也不知道怎麼
    會有投報率100％之事，我沒有說系爭契約被告不用簽名用印
    ，這是簽約雙方的問題，我沒有這樣的權利去建議雙方，也
    沒有說過出帳比較方便或獲利太高15％，所以要簽系爭契約
    等語（見本院卷第219-220、225-226頁），足見證人林俊宏
    與證人駱文豪兩人間就系爭契約為何簽訂、以何形式簽訂、
    簽訂之目的、簽約主體如何列等節，證述全然相左，證人林
    俊宏之證述，已難遽信。原告憑證人林俊宏於本院審理中之
    證述欲證明兩造間系爭契約為通謀虛偽意思表示，消費借貸
    法律關係不存在之事實，舉證顯有不足，難以逕信為真。
　⑶原告雖主張被告所交付之500萬元已悉數轉交林博文云云，並
    提出悅影文創娛樂股份有限公司（下稱悅影公司）之台新商
    業銀行、中國信託商業銀行存摺內頁、支票號碼SH0000000
    、SH0000000、SH0000000支票票根及兌領照片為證（見本院
    卷第179-193頁）。然原告上開所提證據僅得證明原告收受
    被告交付之500萬元後，有將500萬元自個人名下帳戶轉匯至
    悅影公司名下帳戶之行為，及支票號碼SH0000000、票面金
    額110萬元；支票號碼SH0000000、票面金額90萬元；支票號
    碼SH0000000、票面金額300萬元，業經兌領之事實，並無法
    證明上開3張支票票款係由國瑞開發或林博文所兌現或實質
    收受，原告上開之事實，已無從認定屬實。況縱認原告主張
    被告交付之500萬元最終悉數交付至林博文乙節屬實，因原
    告無法舉證證明系爭契約屬兩造間通謀虛偽意思表示，已如
    前述，消費借貸之借用人收受款項後，如何處理、利用貸與
    之款項，本屬借用人之自由，本無法以原告收受款項後流向
    證明兩造間不存在消費借貸法律關係，原告此部分主張，實
    無足取。
　⒋綜上，因被告業已證明兩造間存有消費借貸法律關係，被告
    對原告有如系爭支付命令所示債權存在，而原告無法證明兩
    造間之系爭契約係屬通謀虛偽意思表示，是原告訴之聲明第
    一項請求確認被告對原告依系爭支付命令所示之債權不存在
    ，應屬無據。
　㈡原告訴之聲明第二項、第三項無理由：
　　原告訴之聲明第一項已無理由，已如前述，是原告以兩造間
    就系爭契約之消費借貸契約既不成立，被告對原告並無債權
    存在為由，請求系爭執行程序應予撤銷，被告應不得執系爭
    支付命令暨確定證明書對原告之財產為強制執行，自屬無據
    。
五、綜上所述，原告依強制執行法第14條第2項規定請求：㈠確認
    被告對原告依系爭支付命令暨確定證明書所載500萬元及自1
    10年4月15日起至110年7月19日止，按週年利率18％計算之利
    息暨自110年7月20日起至清償日止，按週年利率16％計算之
    利息，及督促程序費用500元之債權不存在。㈡被告不得執系
    爭支付命令暨確定證明書對原告之財產為強制執行。㈢系爭
    執行事件對原告所為系爭執行程序，除已執行終結者外，應
    予撤銷，為無理由，應予駁回。
六、本件事證已臻明確，兩造其餘攻擊防禦方法及證據，核與判
    決之結果不生影響，爰不一一論列，併此敘明。
七、訴訟費用負擔之依據：民事訴訟法第78條。
中　　華　　民　　國　　111 　年　　11　　月　　4 　　日
                  民事第二庭    法　官　李子寧
以上正本係照原本作成。
如對本判決上訴，須於判決送達後20日內向本院提出上訴狀。如
委任律師提起上訴者，應一併繳納上訴審裁判費。　　　　　　
中　　華　　民　　國　　111 　年　　11　　月　　4 　　日
　　　　　　　　　              書記官  黃幸雪